【裁判字號】    98,中簡上,1004
【裁判日期】    981207
【裁判案由】    恐嚇
【裁判全文】
臺灣臺中地方法院刑事判決          98年度中簡上字第1004號
上  訴  人  臺灣臺中地方法院檢察署檢察官
被      告  乙○○
上列上訴人因被告恐嚇案件，不服本院臺中簡易庭98年度中簡字
第2774號中華民國98年8月31日第一審簡易判決（聲請簡易判決
處刑案號：98年度偵字第8159號），提起上訴，本院第二審合議
庭判決如下：
    主    文
原判決撤銷。
乙○○幫助意圖為自己不法之所有，以恐嚇使人將本人之物交付
，處有期徒刑月，如易科罰金，以新臺幣壹仟元折算壹日。
    犯罪事實
一、乙○○可預見不法集團成員無故蒐集他人之行動電話SIM卡
    使用，乃俾利於迴避員警之查緝，其後可能將取得之行動電
    話SIM卡供作蒐購帳戶資料為聯繫或向不特定人為財產犯罪
    時撥打聯絡之用，竟仍不顧他人可能遭受財產上損害之危險
    ，而基於縱若其所提供之行動電話SIM卡被不法犯罪集團成
    員利用作為恐嚇取財之用，亦不違背其本意之幫助犯意，於
    民國97年8月27日前某日，在不詳地點，以新臺幣（下同）5
    00元之代價，將其申辦之門號0000000000號SIM卡販賣予姓
    名、年籍不詳之成年男子，並以此方式幫助該成年男子所屬
    之犯罪集團成員，嗣該犯罪集團成員，基於恐嚇取財之犯意
    ，於97年8月27日下午，以上開行動電話門號撥打甲○○持
    用之0000000000號行動電話，向甲○○恫嚇稱：需支付金錢
    ，方可贖回其所有之賽鴿等語，致使甲○○心生畏懼，恐其
    所有賽鴿將遭不測，即將9,000元匯入吳福俊（所涉幫助恐
    嚇取財部分，因與臺灣臺東地方法院98年度東簡字第99號判
    決判處有期徒刑3月部分，有裁判上一罪之關係，另經臺灣
    高雄地方法院檢察署檢察官為不起訴處分）所有之臺灣郵政
    股份有限公司仁武郵局帳號00000000000000號帳戶內。
二、案經高雄縣政府警察局仁武分局報告臺灣高雄地方法院檢察
    署呈請臺灣高等法院檢察署核轉臺灣臺中地方法院檢察署檢
    察官偵查起訴。
    理    由
一、證據能力
    按被告以外之人（包括證人、鑑定人、告訴人、被害人及共
    同被告等）於審判外之陳述雖不符刑事訴訟法第159條之1至
    之4等4條之規定，而經當事人於審判程序同意作為證據，法
    院審酌該言詞陳述或書面陳述作成時之情況，認為適當者，
    亦得為證據；當事人、代理人或辯護人於法院調查證據時，
    知有刑事訴訟法第159條第1項不得為證據之情形，而未於言
    詞辯論終結前聲明異議者，視為有前項之同意，同法第159
    條之5定有明文。立法意旨在於傳聞證據未經當事人之反對
    詰問予以核實，原則上先予排除。惟若當事人已放棄反對詰
    問權，於審判程序中表明同意該等傳聞證據可作為證據；或
    於言詞辯論終結前未聲明異議，基於尊重當事人對傳聞證據
    之處分權，及證據資料愈豐富，愈有助於真實發見之理念，
    且強化言詞辯論主義，使訴訟程序得以順暢進行，上開傳聞
    證據亦均具有證據能力。查，有關以下所引用被告以外之人
    於審判外之言詞或書面陳述，而不符合刑事訴訟法第159條
    之1至第159條之4之規定者，雖屬傳聞證據，業經本院於審
    理時當庭提示而為合法之調查，公訴人、被告均未於言詞辯
    論終結前爭執其證據能力，本院審酌前開證據之取得，無違
    法或不當之情形，且亦無顯不可信之情況，並與認定本案事
    實具有關聯性，本院認為適當，依刑事訴訟法第159條之5之
    規定，均具有證據能力。
二、訊據被告乙○○對其於前揭時、地，將其所申辦之上開行動
    電話SIM卡，以500元之代價，交付予真實姓名、年籍均不詳
    之成年男子使用之事實於本院供承不諱，嗣被害人甲○○因
    受犯罪集團成員以被告上開行動電話門號為工具，恫嚇其如
    交付金錢贖回賽鴿，則其賽鴿將有不測等語，致被害人心生
    畏懼，而將前揭款項，依指示而轉匯入不法詐騙集團成員所
    指定之吳福俊提供之上揭人頭帳戶內等情，亦據被害人甲○
    ○於警詢時於警詢時指述綦詳，並有行動電話業務申請書、
    通聯調閱查詢單、行動電話門號0000000000號及0000000000
    號之雙向通聯紀錄、中華郵政股份有限公司臺東郵局98年2
    月18日行字第098000155號函檢附吳福俊開戶基本資料及客
    戶歷史交易明細等在卷可參，足認被告上開行動電話門號
    SIM卡確供作詐騙集團成員向被害人甲○○恐嚇取財所用甚
    明。
三、另按刑法上之故意，分直接故意（確定故意）與間接故意（
    不確定故意），「行為人對於構成犯罪之事實，明知並有意
    使其發生者」為直接故意，「行為人對於構成犯罪之事實，
    預見其發生而其發生並不違背其本意者」為間接故意；又按
    一般人申租行動電話門號，極為方便容易且迅速，且同一人
    可向不同之電信業者各別申辦多個行動電話門號，若有使用
    行動電話門號之正當用途，自以使用其本人或可信賴之親友
    申租之行動電話門號，最為便利安全，苟非意圖以他人申租
    之行動電話門號從事不法用途，並藉以逃避查緝，自無另行
    向他人購買其所申租之行動電話門號使用之理。又近來恐嚇
    取財之犯罪類型層出不窮，而該等犯罪，多數係利用他人申
    租之行動電話門號作為與被害人聯絡之工具，此經媒體廣為
    披露，被告係成年人，對此當無不知之理，且被告於本院審
    理時為認罪之表示，從而被告對於取得其上開行動電話門號
    SIM卡之人，將用以作為恐嚇取財之不法目的使用，顯然預
    見其發生，並對利用該行動電話門號SIM卡作為恐嚇取財使
    用結果之發生，亦不違背其本意，其有幫助恐嚇取財之不確
    定故意甚明。綜上所述，本案事證明確，被告幫助恐嚇取財
    犯行，洵堪認定，應依法論科。
四、按幫助犯之成立，主觀上行為人須有幫助故意，客觀上須有
    幫助行為，意即對於犯罪與正犯有共同之認識，而以幫助之
    意思，對於正犯資以助力，而未參與實施犯罪之行為者而言
    （參照最高法院75年度臺上字第1509號、88年度臺上字第12
    70號判決意旨）。被告可預見將上開行動電話門號之SIM卡
    提供予不詳之成年男子，將該不詳之成年男子所屬犯罪集團
    成員持以對被害人實行恐嚇取財犯罪，顯係基於幫助他人實
    行恐嚇取財之不確定故意，且所為提供上開行動電話門號
    SIM卡之行為，亦屬刑法恐嚇取財構成要件以外之行為。故
    核被告所為，係犯刑法第30條第1項前段、同法第346條第1
    項之幫助恐嚇取財罪。又被告幫助犯罪集團成員犯恐嚇取財
    罪，為從犯，應依刑法第30條第2項之規定，按正犯之刑度
    ，減輕其刑。
五、原審判決予以論罪科刑，固非無見。惟按刑法第346條第1項
    恐嚇取財罪，法定本刑為6月以上5年以下有期徒刑，被告所
    為之幫助恐嚇取財犯行，依法固得減輕其刑至二分之一，然
    仍應於最低刑度即3月以上有期徒刑予以量處，始為適法。
    原審判決認被告係犯刑法第30條第1項、第346條第1項之幫
    助恐嚇取財罪，詎僅量處拘役30日，顯已逾越法定刑之範圍
    ，自有判決適用法則不當之違誤，是以檢察官上訴意旨指摘
    及此，為有理由。原審判決既有前揭可議之處，自屬無可維
    持，應由本院將原審判決予以撤銷改判。爰審酌被告僅因個
    人一時貪圖小利而提供行動電話門號予他人犯罪使用，造成
    遭受恐嚇取財之人追查贓款及實際犯罪行為人發生阻礙，對
    於社會治安仍具有相當之危害性，及其犯罪動機、目的、手
    段、於本院坦承犯行之犯後態度等一切情狀，量處如主文所
    示之刑，並諭知易科罰金之折算標準，以示儆懲。
據上論斷，應依刑事訴訟法第455條之1第3項、第369條第1項前
段、第364條、第299條第1項前段，刑法第346條第1項、第30條
第1項前段、第2項、第41條第1項前段，刑法施行法第1條之1第1
項、第2項前段，判決如主文。
本案經檢察官丙○○到庭執行職務。
中    華    民    國  98    年    12    月     7      日
                  刑事第三庭   審判長法  官  周瑞芬
                                     法  官  楊曉惠
                                     法  官  李慧瑜
上正本證明與原本無異。
本件不得上訴
                                     書記官  陳青瑜
中    華    民    國  98    年    12    月     7      日
附錄本案論罪科刑法條：
中華民國刑法第346條
意圖為自己或第三人不法之所有，以恐嚇使人將本人或第三人之
物交付者，處6月以上5年以下有期徒刑，得併科1千元以下罰金
。
以前項方法得財產上不法之利益，或使第三人得之者，亦同。前
二項之未遂犯罰之。


司法院資訊處製作；財團法人民間司法改革基金會備份。
